臺灣臺中地方法院民事判決　96年度訴字第2978號
原　　　告　甲○○
訴訟代理人　楊盤江律師
被　　　告　中瑩實業股份有限公司
　　　　　　　　　　　　號
法定代理人　乙○○
上列當事人間確認董事委任關係不存在事件，本院於民國96年12
月10日言詞辯論終結，判決如下：
    主  文
確認原告與被告間之董事委任關係不存在。
訴訟費用新臺幣參仟元由被告負擔。
　　事實及理由
壹、程序事項：
一、按解散之公司除因合併、分割或破產而解散外，應行清算；
    解散之公司，於清算範圍內，視為尚未解散；公司經中央主
    管機關撤銷或廢止登記者，準用第24條至第26條之規定，公
    司法第24條、第25條、第26條之1分別定有明文。又按股份
    有限公司應由董事長對外代表公司，惟公司與董事間訴訟，
    除法律另有規定外，則由監察人或股東會所選任之人代表公
    司為訴訟，公司法第208條第3項、第213條定有明文，其立
    法目的乃恐董事長代表公司對董事起訴，難免有循私之舉。
    若公司已解散行清算程序，公司董事雖不得以董事身分執行
    職務，而應由清算人執行清算事務，但公司之清算，原則上
    以董事為清算人，除非公司法或章程另有規定或股東會另選
    清算人時，不在此限（公司法第322條第1項）。且清算人於
    執行清算事務範圍內，除另有規定外，其權利義務與董事同
   （公司法第324條）。是董事原則上應為清算人，且清算人之
    權利義務與董事同，則董事以清算人身分對董事為訴訟，亦
    難免有循私之舉。依同一法理，仍不宜由董事以清算人身分
    對董事為訴訟。再查清算中，公司股東會與監察人依然存續
    ，對董事之訴訟依法仍應由監察人或股東會所選任之人代表
    公司為之，始為適法（最高法院94年度台上字第230號判決
    意旨參照）。本件被告公司已被撤銷登記在案，有經濟部民
    國（下同）86 年1月22日經商字第86911183號函在卷可稽，
    依公司法第26 條之1準用同法第24條規定，應進行清算程序
    ，惟被告公司迄今尚未選任清算人，其章程亦未另設有清算
    人，又原告係主張其與被告間並無董事之委任關係存在，揆
    諸前揭說明，應由被告之監察人代表公司為訴訟，合先敘明
    。
二、按確認法律關係之訴，非原告有即受確認判決之法律上利益
    者，不得提起之，民事訴訟法第247條第1項前段定有明文。
    所謂即受確認判決之法律上利益，係指法律關係之存在與否
    不明確，致原告在私法上之地位有受侵害之危險，而此危險
    得以對於被告之確認判決除去之者而言（最高法院52年臺上
    字第1922號判例意旨參照）。經查，被告雖已被撤銷登記，
    惟迄未完成清算程序，依公司法第26條之1準用第24條、第
    25條規定，被告公司之法人人格仍繼續存在。而依原告提出
    之被告公司變更登記事項表影本，原告列為被告公司董事，
    客觀上有使人認為原告係被告公司之董事之虞。又因被告之
    董事長廖述宗業於93年8月30日死亡，台中市稅捐處因原告
    登記為被告公司之董事，而原登記為被告公司副董事長廖繼
    仁、董事陳怡德亦為本院95年度訴字第1131號、96年訴字第
    1071號民事判決確認與被告間之董事委任關係不存在，是以
    台中稅捐稽徵處認為原告為被告之代表人，進而將被告90
    年至92年間地價稅繳款書、91年至93年房屋稅繳款書計27
    筆，均以原告為應受送達人而寄發，有公司變更登記事項表
    、台中市稅捐稽徵處96年2月14日中市稅管字第0960005738
    號函、96年6月13日中市稅管字第0960028906號函在卷可憑
    。是兩造間因公司登記表徵之董事委任關係，將致原告私法
    上地位有受侵害之危險，且此項不明確得以確認判決予以排
    除，是原告提起本件訴訟確認兩造間之董事委任關係不存在
    ，應有確認利益。
貳、實體事項：
一、原告起訴主張：
  (一)原告於81年間因被告增資而成為被告公司之董事，此後原告
    從未接到被告召開股東會之通知，更未被選為董事。被告於
    80年5月8日成立，登記資本額為新台幣（下同）2000萬，於
    81年7月間辦理現金增資1億7千萬元，原告於該增資時投資
    818萬元成為股東，此後原告從未接獲被告召開股東會之通
    知。詎被告於82年12月6日向經濟部申請補選董事（及修正
    章程）登記，檢附82年12月5日上午9時之股東臨時會議紀錄
    ，其上記載股東73人全部出席，選出首美建設股份有限公司
    （指定代表人林聰明）、陳怡德、原告及林金崑（以上4人
    為補任）及廖宗述為董事，另檢附同日10時之董事會議事錄
    ，記載上開5名董事全體出席，選任林聰明為董事長、廖述
    宗為副董事長。惟原告於投資被告成為股東之後，從未接到
    開會通知，於82年12月5日亦並未參加股東會或授權他人參
    加，尤其73名股東全部親自出席或委託他人出席，有違常理
    ；此外，原告更無參加任何董事會，也未同意擔任董事，上
    開股東會議事錄及董事會議事錄之內容均不實在。
  (二)因訴外人即被告公司董事長廖述宗業於93年8月30日死亡，
    而台中市稅捐處因原告登記為被告公司之董事，而以原告為
    被告公司之負責人，進而將被告90年至92年間地價稅繳款書
    、91年至93年房屋稅繳款書計27份，均以原告為應受送達人
    而寄發，是兩造間因公司登記所表徵之董事委任關係，將致
    原告私法上地位有受侵害之危險，且此項不明確得以確認判
    決予以排除，原告自有提起本件訴訟確認兩造間之董事委任
    關係不存在，自有確認利益。並聲明：如主文所示。
二、被告公司則稱：伊不知道被掛名為被告公司之監察人，當初
    被告公司的負責人廖述宗是伊的前夫，嗣後接到很多起訴案
    件，方知自己為公司監察人等語。並聲明：依法判決。
三、法院之判斷：
  (一)原告主張被告公司於82年12月5日並未實際召開增資後股東
    臨時會，亦未召開增資後董事會，原告並未參加上開股東臨
    時會、董事會，被告公司竟於82年12月5日股東臨時會議事
    錄記載：「出席股東人數及代表已發行股數：出席股東計73
    人（含委託書在內），代表股數計19,000,000股。（已發行
    股數總數計19,0 00,000股）四、主席姓名：林聰明。紀錄
    ：廖述宗。六、討論事項：(二)本公司部分董事持有股份轉讓
    ，應予補選，請依照公司法第198條規定選舉。決議：票選
    結果：首美建設股份有限公司（指定代表人林聰明）、甲○
    ○、陳怡德、林金崑（以上補任），廖述宗（現任，不變）
    等5人當選為董事。楊智芳當選為監事（現任，不變）」，
    並以上開不實記載於82年12月6日向經濟部申請補選董事登
    記等情，經本院96年度訴第1071號民事判決確定在案，股東
    鄭培基、張瑛瑛於上開案件證述明確，業經本院調閱上開卷
    宗查明屬實，復有經濟部函、變更登記事項卡、股東臨時會
    議事錄、董事會議事錄在卷可稽，自堪信為真實。
  (二)被告公司既未於82年12月5日召開股東會選任原告為董事，
    原告即未曾被選任為被告公司之董事，從而，原告起訴確認
    原告與被告間之董事委任關係不存在，洵屬有據，應予准許
    。
四、訴訟費用負擔之依據：民事訴訟法第78條。
中　　華　　民　　國　　96　　年　　12　　月　　31　　日
                  民事第一庭   法官　吳蕙玟
正本係照原本作成。
如對本判決上訴，須於判決送達後20日內向本院提出上訴狀。
中　　華　　民　　國　　96　　年　　12　　月　　31　　日
                                書記官　楊家印
